臺北高等行政法院判決
                                      100年度簡字第440號
原      告　王德發
被      告　宜蘭縣政府
代　表　人　林聰賢
上列當事人間就業服務法事件，原告不服行政院勞工委員會中華
民國100 年5 月13日勞訴字第1000003872號訴願決定，提起行政
訴訟，本院判決如下：
    主  文
原告之訴駁回。
訴訟費用由原告負擔。
一、程序事項：
    本件係屬不服行政機關所為新臺幣（下同）40萬元以下罰鍰
    處分涉訟，罰鍰金額為15萬元，依行政訴訟法第229條第1項
    第2 款規定應適用簡易程序，並依同法第233 條第1 項規定
    ，不經言詞辯論，逕行裁判。
二、事實概要：
    原告於民國98年9 月間僱用他人即陳俊昌申請聘僱之印尼籍
    人BUDIYANA（以下簡稱Ｂ君，護照號碼AM601612號）在金昇
    發號漁船從事捕魚工作。案經被告會同內政部入出國及移民
    署專勤事務第一大隊宜蘭縣專勤隊（以下簡稱專勤隊）於99
    年6 月1 日查獲，被告審查認為，原告違反就業服務法第57
    條第1 款規定，依同法第63條第1 項規定，以99年12月30日
    府勞就字第0990163516C 號處分書對原告裁處罰鍰15萬元（
    以下簡稱原處分）。原告不服提起訴願，經決定駁回後，提
    起本件行政訴訟。
三、原告主張：
１、98年9 月25日至98年9 月29日五日，原告僱用印尼國人Ｂ君
    在原告所有金昇發136 號漁船從事捕撈工作，按出港程序規
    定辦理進出港，均獲通行。詎專勤隊認為原告涉違反就業服
    務法，竟於製作筆錄後，被告依就業服務法第57條第1 款、
    同法第63條第1 項規定對原告裁罰。
２、原告對外勞僱用程序及就業服務法相關規定不熟悉，委由仲
    介公司媒介處理僱用Ｂ君，原告無違反就業服務法規定犯意
    ，基於當前漁業不景氣，國人不願當打漁郎，僱用外籍漁工
    實在是迫於無奈。因為僱用Ｂ君事件，已有12人分別受裁罰
    ，但是僱用Ｂ君，僱用主體及原因事實同一，卻有12人受到
    處罰，有違一罪一罰原則，與就業服務法規範目的相違，原
    告僱用Ｂ君3 天，卻裁罰15萬元，與所犯違法程度不相當，
    有違比例原則。反觀第三人陳徹美亦違反就業服務法第57條
    第1 款規定，被告僅裁罰7 萬5 千元，被告有權力濫用違法
    。
３、聲明求為判決：訴願決定及原處分均撤銷。
四、被告主張：
１、99年9 月1 日原告於專勤隊調查筆錄中稱「因我與李進吉本
    來就是朋友關係，當時他所有漁船剛好休息沒有出海捕魚，
    李進吉主動跑來問我，可不可把該名外勞Ｂ君介紹到我所有
    船上工作幾天，當時我船上也缺人手，所以就答應並將該外
    勞帶到金昇發136 號漁船出海捕魚」是98年9 月25日至98年
    9 月29日原告非法僱用雇主陳俊昌所聘僱印尼籍外勞Ｂ君於
    其所有金昇發136 號漁船從事捕魚工作，經被告會同專勤隊
    於99年6 月1 日查獲，並查證屬實，原告違法行為事證明確
    ，原處分並無違誤。
２、原告僱用未經許可外籍勞工係單一行為，被告對原告僅為單
    一行政裁罰，無一行為數罰情形。另我國對外籍勞工聘僱，
    採許可制，原告既未合法申請外勞，卻因仲介公司人員媒介
    外勞未查明身分，且未經許可逕行僱用，已違反就業服務法
    第57條第1 款規定，被告對仲介公司及從業人員、雇主均課
    予相當責任，就違法情狀分別裁罰，無一罪兩罰情形。被告
    考量原告係初犯，且違法情節非重大，處以最低罰鍰15萬元
    ，無違比例原則，至原告所述第三人陳徹美裁罰原因與本件
    案情事實均不同，不容相提並論。
３、聲明求為判決：
　　1 原告之訴駁回。
    2 訴訟費用由原告負擔。
五、本院的判斷：
１、就業服務法制定目的在於促進國民就業，以增進社會及經濟
    發展，該法第42條並規定：「為保障國民工作權，聘僱外國
    人工作，不得妨礙本國人之就業機會、勞動條件、國民經濟
    發展及社會安定。」第57條第1 款規定：雇主聘僱外國人不
    得有下列情事：一、聘僱未經許可、許可失效或他人所申請
    聘僱之外國人。」第63條第1項規定：「違反第四十四條或
    第五十七條第一款、第二款規定者，處新臺幣十五萬元以上
    七十五萬元以下罰鍰。五年內再違反者，處三年以下有期徒
    刑、拘役或科或併科新臺幣一百二十萬元以下罰金。」足見
    ，針對聘僱外國人從事工作，立法係採申請許可制，雇主如
    需聘僱外國人從事工作，應依法申請許可，如有違反即應受
    罰。
２、原告於98年9 月間僱用他人申請聘僱之印尼籍人Ｂ君在金昇
    發號漁船從事捕魚工作之事實，有專勤隊99年11月10日移署
    專一宜縣宏字第0998260398號函、Ｂ君於99年6 月1 日表示
    合法申請的僱主是陳俊昌之調查筆錄、Ｂ君於99年6 月19日
    表示98年4 月15日至99年6 月1 日期間曾在金昇發漁船上工
    作之調查筆錄、陳俊昌於99年4 月22日的對話紀錄、陳俊昌
    於99年6 月27日的調查筆錄、漁船進出港紀錄查詢表等附於
    原處分卷可佐，並為兩造不爭執，本案事實，自堪認定。
３、印尼籍人Ｂ君既係第三人陳俊昌申請聘僱的外國人，原告於
    98年9 月間聘僱在漁船工作，已違反就業服務法第57條第1
    款規定，被告依同法第63條第1 項對原告裁處法定最低罰鍰
    額度15萬元，於法並無誤。原告雖表示：原告對外勞僱用程
    序及就業服務法規定不熟悉，無違反犯意，因僱用Ｂ君事件
    ，有12人受罰，違反一罪一罰原則，原告僱用3 天卻裁罰15
    萬元，違反比例原則，另被告對第三人陳徹美違反就業服務
    法第57條第1 款規定，裁罰7 萬5 千元，本件被告權力濫用
    等語。然查：
(1)、行政罰法第8 條前段規定：「不得因不知法規而免除行政處
    罰責任。」本件原告違章情節明確，當不能以其不熟悉就業
    服務法相關規定，執為免責論據。原告據此主張無違反犯意
    ，並不可取。
(2)、又行政罰法第25條規定：「數行為違反同一或不同行政法上
    義務之規定者，分別處罰之。」針對不同主體分別聘僱Ｂ君
    ，或不同主體為雇用或媒介Ｂ君，或因受罰主體不同，或因
    違反規定有異，被告分別裁罰，於法有據。原告指摘被告因
    Ｂ君事件對原告之裁罰，違反一罪一罰原則，顯有誤會。
(3)、違反就業服務法第57條第1 款規定，得處15萬元以上75萬元
    以下罰鍰，乃依同法第63條第1 項所明文，乃係立法者授權
    行政機關得於15萬元以上75萬元以下範圍內行使裁量權，科
    處罰鍰，此等行政裁量係法律許可行政機關行使職權時得為
    之自由判斷。本件被告就原告違章行為，在法定罰鍰範圍內
    ，裁處15萬元罰鍰，已係最低罰鍰額度，原告主張僱用3 天
    卻裁罰15萬元，有違比例原則，洵不足採。
(4)、另案第三人陳徹美因非法僱用外勞在醫院照顧婆婆而違反就
    業服務法第57條第1 款規定，遭被告裁罰7 萬5 千元事件，
    被告另依行政罰法第8 條及第18條規定減輕處罰，有原告提
    出該案處分書附於本院卷第17頁可稽，相較於本件原告非法
    僱用外勞在漁船工作，二者案情事實不同，無從比附援引，
    原告以該案裁罰金額較本案低，指摘被告濫用裁量權，自無
    可採。
六、綜上，原告所訴各節均不足採，原處分並無違誤，訴願決定
    遞予維持，亦無不合。原告請求撤銷訴願決定及原處分，為
    無理由，應予駁回。
七、本案事證已明確，兩造其餘攻擊及防禦方法，均與本件判決
    結果不生影響，爰不一一論駁，併予敘明。
八、結論，本件原告之訴為無理由，依行政訴訟法第236 條、第
    233條第1項、第98條第1項前段，判決如主文。
中　　華　　民　　國　　100　年　  11    月　　30   　日
 　　　　　　　　　臺北高等行政法院第二庭
                           　 　　 法  官　蘇嫊娟
上為正本係照原本作成。
本件以訴訟事件所涉及之法律見解具有原則性者為限，始得於本
判決送達後20日內向本院提出上訴狀並表明上訴理由，如已於本
判決宣示後送達前提起上訴者，應於判決送達後20日內補具上訴
理由（均按他造人數附繕本），且經最高行政法院許可後方得上
訴。
中　　華　　民　　國　　100　年　  11    月　　30   　日
 　　　　　　　　　　　　　　　　　書記官　陳清容